【裁判字號】    90,上訴,675
【裁判日期】    900809
【裁判案由】    毒品危害防制條例
【裁判全文】
臺灣高等法院臺中分院刑事判決                      九十年度上訴字第六七五號
    上  訴  人
    即  被  告  丙○○
    選任辯護人  陳鴻謀
                陳育仁
右上訴人即被告因毒品危害防制條例案件，不服臺灣南投地方法院八十九年度訴字第
四三六號，中華民國九十年二月二十二日第一審判決（起訴案號：臺灣南投地方法院
檢察署八十九年度偵字第二八六八號），提起上訴，本院判決如左：
      主  文
原判決撤銷。
丙○○連續販賣第一級毒品，累犯，處有期徒刑玖年，褫奪公權柒年。扣案之第二級
毒品甲基安非他命淨重零點陸公克（包裝重零點壹捌公克）沒收銷燬之；販賣毒品所
得之財物新臺幣拾壹萬仟元沒收，如全部或一部不能沒收時，以其財產抵償之。
      事  實
一、丙○○曾於民國八十二年間，因煙毒案件，經臺灣彰化地方法院判處有期徒刑三
    年八月確定，又於八十三年間，因違反麻醉藥品管理條例案件，經同院判處有期
    徒刑七月確定，復於八十五年間，再因違反麻醉藥品管理條例案件，又經該院判
    處有期徒刑八月確定，經接續及更定其刑執行後，於八十九年五月十九日假釋期
    滿執行完畢，仍不知悛悔。復基於販賣第一毒品海洛因及第二級毒品甲基安非他
    命圖利之概括犯意，先後於八十九年六月十六日迄下旬間某日、七月初某日及同
    年八月十一日二十二時許，在其位於南投縣草屯鎮○○路三號之居所，每次以較
    低之價格外出向不詳之人購入海洛因及甲基安非他命後，再按海洛因每錢（約三
    點七五公克）新臺幣（下同）一萬八千元、甲基安非他命每兩（約三十七點五公
    克）二萬元之價格，連續販售予丁○○三次。嗣因丁○○涉嫌施用及販賣毒品案
    件，於八十九年八月十五日十五時三十分許，經警在嘉義市○○路六十巷十號搜
    索查獲，供出毒品來源，並帶警前往丙○○前開居所，而於八十九年八月十五日
    二十二時許，當場查獲丙○○持有第二級毒品甲基安非他命一包驗餘淨重０、六
    公克（包裝重０、一八公克），及不詳之人所有電子磅秤一台。
二、案經嘉義縣警察局移送臺灣南投地方法院檢察署檢察官偵查起訴。
      理  由
一、訊據上訴人即被告丙○○矢口否認有何販賣第一級、第二級毒品之犯行，辯稱：
    其僅有施用甲基安非他命而已，且丁○○是朋友介紹而認識，丁○○曾帶甲基安
    非他命至其居所共同施用，當時丁○○有吸用海洛因，其於八十九年八月間在居
    所與丁○○見面時，係拿六千元還丁○○，從未販賣毒品予丁○○，而扣案之電
    子磅秤則係友人洪士敏所有，惟該名友人已因車禍死亡云云。惟查：
  (一)、被告先後三次販賣第一、二級毒品海洛因、甲基安非他命予丁○○之犯行，業
      據證人丁○○於警訊時證述綦詳，其先後證稱：「我從八十九年五月二十日左
      右開始向臺中一位綽號阿牛男子購買海洛因、安非他命，總共購買三次，海洛
      因每錢新臺幣一萬八千元買三次，安非他命每兩（三七、五公克）新臺幣二萬
      元購買三次」（見偵卷第十二頁）。「（問：綽號阿牛丙○○現人在本隊經你
      當面對證是否為販賣第一級毒品海洛因、第二級毒品安非他命給你圖利之人﹖
      你與他有無仇恨或其他糾紛﹖）經我當面指證無訛，就是販賣海洛因、安非他
      命給我之人。沒有（仇恨）。」；「（問：請你詳述於何時何地以何價格向丙○○購買海洛因、安非他命？）我第一次於八十九年五月底左右，至南投縣草
      屯鎮○○路三號以每兩約三十七點五公克安非他命新臺幣貳萬元、海洛因壹錢
      約三點七五公克新臺幣壹萬捌仟元向丙○○購買毒品，第二次於八十九年七月
      初，第三次於八十九年八月十一日二十二時左右，在相同地點以同樣價格購買
      海洛因、安非他命。」；「（問：你是如何向丙○○聯絡購買海洛因、安非他
      命？交易過程？）是一位綽號「國安」男子帶我去找他，認識後我向他說，我
      如以後要向他購買毒品如何找他？他叫我直接去他住的地方找他，於是我於八
      十九年五月底就去找他購買海洛因、安非他命完成第一次交易。交易過程是我
      先進入他家草屯鎮○○路三號二樓，我先把新臺幣三萬八千元全數交給他（海
      洛因壹萬捌仟元、安非他命貳萬元），他數完錢無訛後，叫我等他，然後他去
      外面約二十分鐘才回來把海洛因、安非他命交給我，我才離開。」；「你同居
      女友甲○○有無與你去向丙○○購買過毒品﹖）她曾於八十九年八月十一日二
      十二時許與我一起去過一次，其他二次均我自己去。」（見偵卷第十三頁反面
      、第十四頁）等語明確。核與證人甲○○所證：「（問：你男友丁○○指稱曾
      與妳於八十九年八月十一日二十二時許，至南投縣草屯鎮○○路三號向一位綽
      號「阿牛」男子購買海洛因、安非他命，現綽號「阿牛」男子丙○○在你面前
      ，妳是否見過？妳有無目睹他們二人交易毒品？）我確實在八十九年八月十一
      日二十二時，在草屯一處地方見過丙○○。我有看到丁○○親手拿新臺幣參萬
      捌仟元給丙○○，但我不知道是幹什麼事的。」（見偵卷第十八頁反面）等語
      相符。即被告於警訊及本院調查中亦坦承丁○○確曾於八十九年六月中旬迄八
      月上旬間三度至其前開居所，並於第三次前往時偕同女友同往等情無訛。
  (二)、證人丁○○嗣於偵查中與被告同時接受檢察官偵訊時，雖一度翻異前述證詞，
      改稱並非當庭之被告販賣予毒品；惟在檢察官諭令被告退庭後，則又明確證述
      被告犯行明確，而證稱：「（問：是否怕遭人報復，不敢說實話？）因為把他
      咬出來良心過意不去，所以不敢當著他的面指認。」；「（問：總共跟被告丙○○購買過幾次？）三次。」；「（問：第一次是否為八十九年五月底，在被
      告史館路住處以海洛因一錢約三點七五公克價格為一萬八千元、安非他命一兩
      約三七點五公克二萬元價格買的？）是的」；「（問：第二次是否在八十九年
      七月初以同樣的價格在同樣的地點向丙○○購買毒品？）是的，但實際購買的
      數量我已經忘記了。」；「（問：第三次是在八十九年八月十一日晚上十時左
      右，你與甲○○一同前往被告住處以同樣的價格購買海洛因與安非他命，並且
      交付三萬八千元給丙○○？）是的，但是甲○○並不知道我們在做甚麼。」等
      語（見偵卷第七十六頁反面、第七十七頁），衡之被告自承與丁○○並無怨隙
      ，丁○○當無挾怨誣陷之可能。另證人即查獲本件之員警蘇幸德於偵查時亦結
      證稱：「當初於偵辦丁○○之毒品案件時，係丁○○主動告知毒品來源並親自
      帶同幹員，前往丙○○之上開住處，而當場扣得安非他命、電子磅秤等物，且
      當時亦經丁○○、甲○○等當面指認丙○○上開販賣毒品之不法事證無誤」等
      語（見偵卷第七十五頁反面、第七十六頁），益足證丁○○前開所證確屬真實
      。雖丁○○於原審審理及本院調查時，改稱其從未向被告購買，而係向不詳姓
      名綽號阿欽之人所購，或稱係向綽號「阿卿」之女子購買，並稱因警方要其交
      代出上手，其聯絡不到「阿卿」才帶警去被告處云云；然此無非其面對被告在
      場，礙於顏面，不願得罪被告而故為迴護之詞，與前開警訊及偵查中證述相違
      ，自不足採信。
  (三)、又丁○○所指介紹其與被告認識之「國安」，原名陳國安，嗣於八十六年八月
      十九日更名為乙○○，係於八十八年十二月二十八日起因犯施用毒品罪，進入
      臺灣嘉義戒治所執行強制戒治，迄八十九年六月十六日停止戒治釋放，並於出
      所後一個月內介紹丁○○與被告認識等事實，有戶籍謄本及受戒治人出所證明
      書影本各一紙在卷可稽，並經本院囑託臺灣嘉義地方法院訊問乙○○結證無訛
      。參之被告於警訊中自承丁○○「於八十九年六月中旬，日期太久記不清楚，
      大約晚上十九時左右，夥同我朋友陳國安前往我住處史館路三號找我」（見偵
      卷第二十一頁反面）等語，足見丁○○向被告購買毒品之時間，應係始於八十
      九年六月十六日迄下旬間之某日，丁○○於警訊及偵查中所證第一次向被告購
      買毒品之時間為同年五月下旬，應係因相距其被警查獲時已逾月餘以上，記憶
      淡忘致誤記為同年五月下旬。然衡之常人對事物之記憶習性，就所經歷事件次
      數之記憶，通常較事件發生之特定時間之記憶為牢固，此尤以事件發生之時，
      如非有特定意義之時間（如特定紀念日或重大事件發生日）者，其對時間之記
      憶更易淡忘，故證人丁○○前述於警訊及偵查中之證述，就第一次購買毒品之
      時間，雖與客觀事件相左，然其就購買次數之證述，仍應與事實相符，自不得
      因其時間記憶上之些微差異，遽予否定其證述之真實性。
  (四)、至證人乙○○經本院囑託臺灣嘉義地方法院訊問時，雖證稱：「丁○○就是在
      溪湖認識丙○○，不曾帶丁○○到丙○○南投縣草屯鎮居處，只有到過溪湖。
      我不曾去過丙○○南投住處，也不曾與丁○○及盧之女友甲○○一起去，我沒
      有見過丁○○之女友。不曾看見丁○○與丙○○有金錢交付、往來，我只有和
      丁○○一起去找過丙○○一次，就是溪湖那一次，但事後我有聽說丁○○與丙○○有毒品交易」；「不曾聽丁○○詢問丙○○以後如要向丙○○購買毒品如
      何聯絡，也不曾聽到丙○○答覆可以直接到我住處找我」云云。然其就介紹丁○○與被告認識之地點，既與丁○○證述及被告本人供述不符，且一般毒品交
      易多不欲第三人知悉，故乙○○所證自難據為有利於被告之認定。
  (五)、被告於檢察官偵查時雖辯稱，被查扣之電子磅秤乃其友人洪或楊世銘（諧音）
      所有並寄放該處，但該友人已於八十九年二月間在金門車禍死亡云云，惟經檢
      察官發函向金門地方法院檢察署查詢結果，該地檢署於八十九年二月間並未受
      理「洪或楊世銘（諧音）」之車禍死亡相驗案件，有八十九年九月四日金檢永
      偵字第０七五六號函在卷可稽，所辯是否可信已有可疑；嗣被告於原審審理時
      ，雖又改口稱其友人名叫洪士敏，且係於八十九年二月間在溪湖車禍死亡等語
      ，而經原審向臺灣彰化地方法院檢察署函查確有其事等情，有該署八十九年十
      二月二十九日彰檢榮簡字第五一九一九號函附卷可查。惟被告空言拖詞他人，
      復因該人已死無從查證，尚難僅以此即為有利被告之認定，且縱被告所辯為真
      ，亦僅能說明該磅秤非被告所有，與被告是否以之作為販賣毒品之工具並無必
      然關連。況扣案之電子磅秤，通常用途係在秤量微量之物品，徵諸被告並無從
      事其他販售微量物品之業務，亦無證據足證其所稱「洪士敏」之人係販賣其他
      微量物品或毒品之情形，而衡情販賣毒品者，因量微價昂，殊有依賴電子磅秤
      秤量毒品之必要，亦足佐證被告係保留該電子磅秤欲供販毒使用。此外，復有
      甲基安非他命驗餘淨重０、六公克扣案可佐，該扣案之結晶物，經本院送請法
      務部調查局檢驗結果，確為甲基安非他命無訛，又有該局出具之檢驗通知書一
      紙在卷可按。徵之販賣毒品罪刑極重，苟被告未從中牟取鉅額利潤，其焉有甘
      冒可能遭處極刑之危險，交付毒品予丁○○之可能﹖故衡之常情，被告應已在
      其與丁○○交易過程中獲取相當比例之利潤。雖扣案之毒品數量遠較丁○○所
      稱每次購買之數量為少，然觀之證人丁○○於警訊已明確證稱，被告係於收受
      購買價金後，隨即出門拿取毒品，約二十分鐘後，始將毒品攜回，足見被告係
      另有藏放毒品之處所，或另有上游供應毒品者，自不能以扣案毒品數量稀少，
      即否認被告販毒之可能。
  (六)、至被告於本院調查中雖供稱八十九年八月間，與丁○○見面時，係償還丁○○
      六千元，因之前曾向其借了九千元云云。然質之丁○○始終未曾證述與被告間
      有債權債務關係，即被告於警訊中亦未供稱償還債務之事，於偵查中更供述稱
      係向丁○○購買毒品，並稱「他來就買，欠他六千元」云云（見偵卷第四十一
      頁），其前後所供亦有齟齬，足證事後所辯，均無非卸責之詞，不足採信。綜
      上所述，本件事證已臻明確，被告販賣第一級、第二級毒品之犯行洵堪認定。
二、核被告所為，係犯毒品危害防制條例第四條第一項販賣第一級毒品罪及同條第二
    項之販賣第二級毒品罪，其持有毒品之低度行為，應為販賣之高度行為所吸收，
    不另論罪。被告先後多次販賣第一、二級毒品犯行，時間緊接，犯罪構成要件相
    同，顯係基於概括犯意而為，應各依連續犯之規定論以一罪。又被告以一販賣行
    為同時販賣第一級與第二級毒品，觸犯前開二罪名，為想像競合犯，應依刑法第
    五十五條之規定，從較重之販賣第一級毒品罪處斷。另被告曾於八十二年間，因
    煙毒案件，為臺灣彰化地方法院判處有期徒刑三年八月確定，又於八十三年間，
    因違反麻醉藥品管理條例案件，經同院判處有期徒刑七月確定，復於八十五年間
    ，再因違反麻醉藥品管理條例案件，又經該院判處有期徒刑八月確定，經接續及
    更定其刑執行後，於八十九年五月十九日假釋期滿執行完畢之事實，有臺灣高等
    法院被告全國前案紀錄表及臺灣南投地方法院檢察署刑案資料查註紀錄表各一份
    在卷可查，其於五年內再犯本件有期徒刑以上之罪，應依刑法第四十七條規定論
    以累犯，惟販賣第一級毒品之法定刑為死刑或無期徒刑，依法不得加重。原審法
    院認被告罪證明確，而予論科，固屬有據；惟按毒品危害防制條例第十九條第一
    項規定，犯第四條至第九條、第十二條、第十三條或第十四條第一項、第二項之
    罪者，其供犯罪所用或因犯罪所得之財物，均沒收之，如全部或一部不能沒收時
    ，追徵其價額或以其財產抵償之。本件扣案玻璃吸管一支及小密封袋一只，依前
    述被告販賣毒品方式（即由丁○○交付價金後，被告再至居處外不明處所取得毒
    品交付丁○○），顯非被告販賣毒品時所用之物品，與本件被告犯行難認有何關
    連，原判決併予諭知沒收，已有未當；另被告因本件販賣毒品犯行三次，共取得
    十一萬四千元之價金，為其犯罪所得之財物，原判決未依前開規定諭知沒收，如
    全部或一部不能沒收時，以其財產抵償之，亦有違誤。被告上訴意旨否認犯行，
    仍執陳詞指摘原判決不當，雖無理由，然原判決既有前揭可議，自應由本院將原
    判決撤銷改判。爰考量被告販賣第一、二級毒品之數量非鉅，次數尚少，犯罪情
    節非重，即使量處最低刑仍嫌過重，宜依刑法第五十九條之規定酌減其刑，並審
    酌被告前有多次犯罪前科，不知悔改，尚販賣毒品戕害他人健康，惟所犯情節尚
    輕等一切情狀，量處如主文第二項所示之刑。又其販賣海洛因部分犯行，依其犯
    罪之性質，認有褫奪公權之必要，爰並依刑法第三十七條第二項之規定，宣告褫
    奪公權七年。至扣案之甲基安非他命驗餘淨重０、六公克（包裝重０、一八克）
    ，係查獲之毒品，應依毒品危害防制條例第十八條第一項前段規定宣告沒收並予
    銷燬。其因販賣毒品所得之價金共十一萬四千元，應依同條例第十九條第一項規
    定沒收之，如全部或一部不能沒收時，以其財產抵償之。另扣案之小密封袋一只
    及玻璃吸管一支，並非被告犯本件之罪所用，電子磅秤一台並非違禁物，且查無
    證據證明係被告所有，均不予沒收之宣告，併此敘明。
三、被告經合法傳喚，無正當理由不到庭，爰不待其陳述逕行判決。
據上論斷，應依刑事訴訟法第三百六十九條第一項前段、第三百六十四條、第三百七
十一條、第二百九十九條第一項前段，毒品危害防制條例第四條第一項、第二項、第
十八條第一項、第十九條第一項，刑法第十一條前段、第五十六條、第五十五條、第
四十七條、第五十九條、第三十七條第二項，判決如主文。
本案經檢察官陳銘章到庭執行職務。
中      華      民      國      九十      年    八      月      九      日
                                臺灣高等法院臺中分院刑事第六庭
                                      審判長法  官  李  文  雄
                                            法  官  陳  嘉  雄
                                            法  官  邱  顯  祥
右正本證明與原本無異。
如不服本判決應於收受送達後十日內向本院提出上訴書狀，其未敘述上訴之理由者並
得於提起上訴後十日內向本院補提理由書（均須按他造當事人之人數附繕本）。
                                            書記官  陳  桂  芬
中      華      民      國    九十      年      八      月     九      日
                                                                       Ａ


司法院資訊處製作；財團法人民間司法改革基金會備份。
